臺灣板橋地方法院刑事判決　　　　　　　 94年度訴字第241號
公　訴　人　臺灣板橋地方法院檢察署檢察官
被　　　告　乙○○
指定辯護人　本院公設辯護人丁○○
上列被告因強盜案件，經檢察官提起公訴（94年度偵字第1996號
），本院判決如下：
    主  文
乙○○意圖為自己不法之所有，以強暴至使不能抗拒，而取他人
之物，累犯，處有期徒刑伍年捌月。扣案之檔案專用袋壹個沒收
。
    事  實
一、乙○○前於民國91年間因犯竊盜罪，經本院以91年度板簡字
    第477 號判處有期徒刑五月確定，於92年8 月2 日執行完畢
    。詎猶不知悔改，竟基於意圖為自己不法所有之強盜故意及
    傷害人身體之犯意，於94年1 月18日上午9 時35分許，在臺
    北縣中和市○○路111 巷60弄口，以其所有之檔案專用袋套
    住丙○○○（嗣於94年3 月16日死亡）頭部，再徒手毆打並
    用腳踢踹丙○○○，更將丙○○○強壓地上，造成丙○○○
    受有右臂挫傷、右腰挫傷、雙膝擦傷等傷害，以此強暴方式
    至使不能抗拒，而強取丙○○○戴於右手之玉鐲及左手無名
    指之金戒指各一枚得手，其中金戒指旋又於慌亂中掉落現場
    。嗣經路人甲○○報警當場查獲，並扣得上述檔案專用袋一
    個。
二、案經丙○○○訴由臺北縣政府警察局中和分局報請臺灣板橋
    地方法院檢察署檢察官偵查起訴。
    理  由
一、訊據被告乙○○固坦承有持其所有之檔案專用袋套住丙○○○頭部，與其發生拉扯，並將丙○○○壓在地上之事實，惟
    矢口否認有何傷害、強盜等犯行，辯稱：伊都是為了要拿下
    丙○○○的戒指才這樣做，而且手鐲也是伊拿下放在自己手
    上，原意是要交給警察，伊當時有問丙○○○該手鐲是否她
    兒子為非做歹得來的，因為伊認為丙○○○沒有能力配戴手
    鐲、戒指，一定是不義之財云云。然查，告訴人丙○○○於
    94年1 月18日上午9 時35分許於臺北縣中和市○○路111 巷
    60弄之全家便利商店前買地瓜時，乙○○突然跑來問其是否
    陳寶光的母親，經其肯認後，乙○○就拿出其所有而預藏之
    印有「檔案專用袋」字樣的袋子往其頭上罩下後對其一陣拳
    打腳踢，並強搶其戴於右手之玉鐲及左手無名指之金戒指，
    迨其被打倒在地後，才有路人甲○○出面制止，甲○○並在
    現場撿到其遭搶之金戒指，但玉鐲已遭乙○○搶走，其係趁
    隙才能逃離現場等情，業據告訴人丙○○○於警詢時指訴綦
    詳（見94年度偵字第1996號偵查卷宗第9 、10頁），此雖係
    被告以外之人於司法警察調查中所為之陳述，然丙○○○於
    94年3 月16日已因他故死亡，而綜觀全案卷證，可知警方對
    丙○○○製作警詢筆錄時離案發時僅隔二小時，記憶應屬清
    楚，又無涉任何不法之取供情事，陳述時外部附隨環境或條
    件顯均具有可信之特別情況，且該項陳述又係證明犯罪事實
    之存否所必要，依刑事訴訟法第159 條之3 規定，自得為證
    據。繼之證人甲○○於本院審理時亦結證稱：94年1 月18日
    上午9 時許，伊在臺北縣中和市○○路111 巷60弄口擺設攤
    販時，有目睹被告與丙○○○在攤位前講話約五、六分鐘，
    被告說話有點大聲，口氣也不好，後來丙○○○不理他，走
    了一小段距離後，被告就拿袋子套住丙○○○的頭部，並用
    手毆打及用腳踢其腿部，又把丙○○○的戒指拿起來，後來
    是伊在路邊發現戒指，但現場沒看到玉鐲，當時丙○○○有
    一直呼救，嗣經警察接獲報案到場，才把被告押起來，丙○○○則在警察未到前就先離去，警察是透過認識丙○○○的
    人轉知丙○○○去警局做筆錄等語（見本院94年7 月12日審
    判筆錄第3 至6 頁）。再者被告於本院審理時就其確實於上
    揭時、地有將丙○○○壓在地上，想拿下她手上配戴的戒指
    及玉鐲一節，業已供承詳明（見本院94年11月17日審判筆錄
    第3 頁），而告訴人丙○○○確實因此而受有右臂挫傷、右
    腰挫傷、雙膝擦傷等傷害，亦有天主教耕莘醫院出具之診斷
    證明書附卷可稽。甚至告訴人遭被告強取之戒指、玉鐲，事
    後已經丙○○○簽具領回，也有贓物認領保管單在卷足憑，
    綜上各項事證參互以觀，足認被告確有強盜丙○○○財物之
    犯行，至為灼然。被告雖以其因多年前遭告訴人之子陷害，
    並認為告訴人手上之戒指、玉鐲係不義之財，始欲將之取下
    交給警方云云置辯，惟就此等辯詞迄無任何事證可資參佐，
    難以採信；另又辯稱其患有精神疾病，曾於醫院就診，其於
    犯罪時，必定是受此精神患疾之影響才引發本件犯行云云，
    然本院依辯護人之聲請，將被告送請臺北市立聯合醫院松德
    院區實施鑑定，該院為求正確鑑定，來函請求檢送被告前於
    三軍總醫院就診之全份病歷，亦經本院以最速件函請三軍總
    醫院提供後檢送該院憑參，經該院耗費長達半年時間鑑定結
    果，認為並無資料顯示被告可能係在精神障礙狀態下而為本
    件犯行，尚無理由認為其犯行之精神狀態已達精神耗弱或心
    神喪失，有臺北市立聯告醫院94年10月19日北市醫松字第09
    432946300 號函附之精神鑑定報告書在卷可參，可見被告此
    部分所辯，亦無所據。綜上所述，足認被告上開所辯，顯係
    圖卸飾詞，殊無可採，罪證明確，犯行洵堪認定。
二、按強盜罪因而傷害人者，除致人重傷或致人於死，刑法第32
    8 條3 項已有特別規定外，其傷害人未達重傷以上之程度者
    ，因傷害行為與強盜行為其間確有牽連關係，應依刑法第55
    條後段，從一重處斷，有最高法院20年上字第13號、20年上
    字第989 號判例意旨可參。核被告所為，係犯刑法第328 條
    第1 項之強盜罪及同法第277 條第1 項之傷害罪。被告所犯
    強盜及傷害二罪間，有方法結果之牽連關係，依刑法第55條
    之規定，應從較重之強盜罪處斷。查被告前於91年間因犯竊
    盜罪，經本院以91年度板簡字第477 號判處有期徒刑五月確
    定，於92年8 月2 日執行完畢，有臺灣高等法院被告前案紀
    錄表附卷可考，其於有期徒刑執行完畢後五年內，再犯本案
    之罪，係屬累犯，應依刑法第47條規定加重其刑。爰審酌被
    告年值青壯，不思正道取財，竟藉詞強盜他人財物，對被害
    人財產之侵害甚大，亦危害社會治安，兼衡被告於犯罪後之
    態度等一切情狀，量處如主文所示之刑，以示懲儆。
三、扣案之檔案專用袋一個，係被告所有且供本件犯罪所用之物
    ，業經被告供認在卷，爰依刑法第38條第1 項第2 款規定，
    併予宣告沒收。
據上論斷，應依刑事訴訟法第299 條第1 項前段，刑法第328 條
第1 項、第277 條第1 項、第55條、第38條第1 項第2 款，罰金
罰鍰提高標準條例第1 條前段，判決如主文。
本案經檢察官朱立豪到庭執行職務
中　　華　　民　　國　　94　　年　　12　　月　　1 　　日
                  刑事第十七庭    審判長法　官  張江澤
                                        法  官  王綽光
                                        法  官  絲鈺雲
以上正本證明與原本無異。
如不服本判決，應於送達後10日內，向本院提出上訴狀。
                                        書記官　林怡秀
中　　華　　民　　國　　94　　年　　12　　月　　1 　　日
附錄本案論罪科刑法條全文：
刑法第328條
意圖為自己或第三人不法之所有，以強暴、脅迫、藥劑、催眠術
或他法，至使不能抗拒，而取他人之物或使其交付者，為強盜罪
，處五年以上有期徒刑。
以前項方法得財產上不法之利益或使第三人得之者，亦同。
犯強盜罪因而致人於死者，處死刑、無期徒刑或十年以上有期徒
刑；致重傷者，處無期徒刑或七年以上有期徒刑。
第一項及第二項之未遂犯罰之。
預備犯強盜罪者，處一年以下有期徒刑、拘役或三千元以下罰金
。
刑法第277條
傷害人之身體或健康者，處三年以下有期徒刑、拘役或一千元以
下罰金。
犯前項之罪因而致人於死者，處無期徒刑或七年以上有期徒刑；
致重傷者，處三年以上十年以下有期徒刑。
